臺灣苗栗地方法院刑事判決　　　　　　　96年度重訴字第10號
公　訴　人　臺灣苗栗地方法院檢察署檢察官
被　　　告　甲○○
　　　　　　　　　　（在押）
選任辯護人　劉正穆　律師
　　　　　　徐宏澤　律師
上列被告因違反槍砲彈藥刀械管制條例案件，經檢察官提起公訴
（96年度偵字第1509號），本院判決如下：
    主  文
甲○○未經許可，製造可發射子彈具有殺傷力之改造手槍，處有
期徒刑柒年，併科罰金新臺幣拾伍萬元，罰金如易服勞役，以新
臺幣壹仟元折算壹日，扣案如附表一（除編號4 、5 、6 外）及
附表二（除編號3 、4 外）所示之物均沒收。
    事  實
一、甲○○明知未經許可，不得製造可發射子彈具有殺傷力之改
    造手槍及具有殺傷力之子彈，於民國94年9 月份某日起，在
    新竹市○○道附近某玩具店，以新臺幣（下同）3000元至50
    00元不等之價格，陸續購買不具殺傷力之玩具槍數枝及玩具
    金屬彈殼數十發（詳細數量無從考證），詎其於購得後之某
    日起至94年11、12月間之某日，竟基於同時製造可發射子彈
    具有殺傷力之改造手槍及具有殺傷力之子彈之犯意，在苗栗
    縣西湖鄉金獅村9 鄰茶亭1 號老家，以附表二所示之工具，
    換裝土造金屬槍管、土造金屬滑套之方式，製造如附表一編
    號1-3 所示具有殺傷力之仿GLOCK 廠26型半自動手槍1 枝（
    槍枝管制編號0000000000）、仿GLOCK 廠17型半自動手槍2
    枝（槍枝管制編號分別為0000000000、0000000000）、仿WA
    LTHER 廠PPK/S 型半自動手1 枝（槍枝管制編號0000000000
    ）共4 支槍枝及附表一編號4 之仿轉輪手槍1 枝（槍枝管制
    編號0000000000），惟因不具殺傷力（詳後述），此部分製
    造可發射子彈具有殺傷力之改造玩具手槍行為，因而未遂；
    並於同期間在前揭地點，利用上開工具，以鑽頭鑽過模型道
    具彈再裝填火藥之方式，製造如附表一編號5 所示直徑分別
    為9.01mm、9.04mm、8.80mm、8.86mm、8.01mm、8.03mm具殺
    傷力之金屬彈頭改造子彈15顆，及附表一編號6 所示改造子
    彈10顆，惟因試射結果無法擊發，不具殺傷力（詳後述），
    此部分製造具有殺傷力之子彈行為，因而未遂。迄因搬家而
    將上開工具及改造之槍彈藏放於苗栗縣苗栗市文勝里祥雲82
    號住處頂樓陽台加蓋倉庫內。嗣於96年3 月19日下午2 時許
    ，經警持搜索票在上開苗栗市文勝里祥雲82號地址實施搜索
    時，在該屋頂樓加蓋倉庫內及其所有車號8883-KR 號自用小
    客車查獲如附表一、二所示之物。
二、案經苗栗縣警察局苗栗分局報請臺灣苗栗地方法院檢察署檢
    察官偵查起訴。
    理  由
壹、證據能力部分
一、按被告之自白，非出於強暴、脅迫、利誘、詐欺、疲勞訊問
    、違法羈押或其他不正之方法，且與事實相符者，得為證據
    ，刑事訴訟法第156 條第1 項定有明文。被告自偵查至本院
    審理時均未抗辯其自白受有前開不正方法取供之情形，且供
    稱於警詢及偵查中均未受到強暴脅迫等語（見本院卷第105
    、106 頁），應認其自白具有任意性，而有證據能力。
二、次按被告以外之人於審判外之言詞或書面陳述，除法律有規
    定者外，不得作為證據；被告以外之人於偵查中向檢察官所
    為之陳述，除顯有不可信之情況者外，得為證據；又被告以
    外之人於審判外之陳述，雖不符刑事訴訟法第159 條之1 至
    第159 條之4 之規定，而經當事人於審判程序同意作為證據
    ，法院審酌該言詞陳述或書面陳述作成時之情況，認為適當
    者，亦得為證據。當事人、代理人或辯護人於法院調查證據
    時，知有第159 條第1 項不得為證據之情形，而未於言詞辯
    論終結前聲明異議者，視為有前項之同意，刑事訴訟法第15
    9 條第1 項、第159 條之1 第2 項、第159 條之5 分別定有
    明文。證人林木生於偵查中所為之證述，雖屬審判外之陳述
    ，惟被告及辯護人於本院準備程序中並未主張證人林木生前
    開陳述無證據能力，且迄於本院言詞辯論終結前均未表示異
    議，本院審酌前開供述證據作成時之情況，並無不能自由陳
    述之情形，自得為證據。
三、另「被告以外之人於審判外之言詞或書面陳述，除法律有規
    定者外，不得作為證據」，刑事訴訟法第159 條第1 項固定
    有明文，然「鑑定之經過及其結果，應命鑑定人以言詞或報
    告」，同法第206 條第1 項亦規定甚明。是鑑定人以「書面
    」為鑑定報告提出於法院，依刑事訴訟法第159 條第1 項立
    法理由及同法第206 條第1 項規定，即具有證據能力。又法
    院或檢察官得囑託醫院、學校或其他相當之機關、團體為鑑
    定，或審查他人之鑑定，並準用第203 條至第206 條之1 之
    規定，刑事訴訟法第208 條第1 項亦定有明文。依此，檢察
    官對於偵查中之案件，認為須實施鑑定者，固應就具體個案
    ，選任鑑定人或囑託鑑定機關（團體）為之；但對於司法警
    察機關調查中之案件，或有量大或急迫之情形，為因應實務
    之現實需求，如檢察官針對該類案件之性質（例如：查扣之
    毒品必須檢驗其成份、對施用毒品之犯罪嫌疑人必須檢驗其
    體內有無毒品代謝反應、對於查扣之槍砲彈藥必須檢驗有無
    殺傷力、對違反野生動物保育法案件必須鑑定是否屬於保育
    類動物案件等），認為當然有鑑定之必要者，經參考法務部
    92年5 月20日法檢字第092080203 號函送之法務部「因應刑
    事訴訟法修正工作小組」研討之刑事訴訟法修正相關議題第
    21則之共識結論，以及臺灣高等法院於92年8 月1 日舉行之
    刑事訴訟法新制法律問題研討會第3 則法律問題研討結果之
    多數說（載於司法院92年8 月印行「刑事訴訟法新制法律問
    題彙編」第15頁至第18頁），基於檢察一體原則，得由該管
    檢察長對於轄區內之案件，以事前概括選任鑑定人或囑託鑑
    定機關（團體）之方式，俾便轄區內之司法警察官、司法警
    察對於調查中之此類案件，得即時送請事前已選任之鑑定人
    或囑託之鑑定機關（團體）實施鑑定，該鑑定人或鑑定機關
    （團體）亦應視同受承辦檢察官所選任或囑託而執行鑑定業
    務，其等出具之書面鑑定報告應屬刑事訴訟法第206 條所定
    之傳聞例外，當具有證據能力（法務部92年9 月1 日法檢字
    第0920035083號函可供參照）。從而，本件扣案之槍彈，經
    由查獲之警察單位依先前轄區檢察署檢察長事前概括選任鑑
    定機關，即內政部警政署刑事警察局實施鑑定，該鑑定機關
    所出具之「槍彈鑑定書」，即具有證據能力而得為本案之證
    據。
四、卷附搜索、扣押筆錄、照片，經查並無不得作為證據之事由
    ，依法自得作為證據。
五、扣案附表所示之改造手槍、子彈，並非供述證據，無傳聞法
    則之適用，與本案具有關聯性，且上開物證經員警合法取得
    ，具有證據能力。
貳、實體部分
一、訊據被告固坦承於上開時、地持有具殺傷力之改造手槍及子
    彈為警查獲之事實，惟矢口否認有違反槍砲彈藥刀械管制條
    例製造槍彈之犯行，辯稱：扣案之槍彈係一綽號「大象」之
    成年男子因積欠其債務拿來供擔保，故將之藏放在家中，在
    警詢及偵查中之所以承認製造槍彈，係為了交保，至於其他
    查獲之工具，則係其父林木生的東西，祖母過世後，從老家
    一併搬過來，其未曾用過，並不清楚云云。經查：
（一）上揭被告如何製造槍彈之事實，業據被告迭於警詢中供稱
      ：「（你購得前述槍枝後，用甚麼方式改造？）我是用被
      警方查扣的那些工具自己在家裡改造」、「（警方所查扣
      之霰彈槍的槍管2 支是否為你準備用來改造霰彈槍用的？
      ）是的」、「大約94年間開始改造」、「之前是在我老家
      改造，後來我祖母過世後就把所有的改造手槍及改造工具
      搬到苗栗家」、「我是於94年間改造槍枝」等語（見偵查
      卷第11、12、16頁），於偵查中供稱：「改造子彈成品16
      顆，是我自己改的」、「（扣案之改造手槍5 枝是否你本
      人自行改造？如何改造？）是。3 枝仿克拉克廠的玩具手
      槍及PPK/S 型手槍，我去鐵工廠買鐵管，有的可以直接換
      裝，有的要用小電鑽及磨輪機才能換裝到玩具手槍上，仿
      轉輪手槍我是以電鑽的鑽頭車通槍管即轉輪內的阻鐵」、
      「於94年9 月份陸陸續續購買，是去新竹一間玩具店買的
      ，買了之後在我戶籍地老家改造，也是94年的事情」、「
      （扣案之工具是否都是用來改造槍枝使用？）是」、「94
      年11、12月間我奶奶過世就沒有再動過那些東西」、「（
      子彈如何改造？）用鑽頭鑽過模型道具彈再裝填火藥就可
      以了」、「（是否承認犯有槍砲條例第7 條第1 項、第12
      條第1 項之製造槍之子彈罪？）承認。」等語（見偵查卷
      第50、51頁），嗣於檢察官向本院聲請羈押時，經法官訊
      問後亦坦承：「（對檢察官聲請羈押之犯罪事實，有何意
      見？）我沒有意見，我承認。」等語不諱（見偵查卷第55
      、56頁），且查獲本件扣案槍彈及工具等物品之過程及情
      節，亦經證人即苗栗縣警察局苗栗分局警員劉定宏於本院
      審理時結證甚詳，並有苗栗縣警察局苗栗分局扣押物品目
      錄表、車籍查詢- 基本資料詳細畫面、職務報告、現場平
      面圖各1 份及照片22幀在卷可稽，此外，復有附表一及附
      表二所示之物扣案可資佐證，是認被告上開自白顯與事實
      相符。
（二）被告雖辯稱上開自承製造槍彈之供述，乃係為求交保而為
      之不實供述置辯，然訊之被告供稱警詢內容都是自己講的
      ，並非警察唸的，且警詢筆錄、偵訊筆錄及本院訊問筆錄
      均係自己看過後才簽名等語（見本院卷第110 、114 頁）
      ，而被告在偵查中檢察官訊問或法院羈押庭法官訊問後，
      均未因自白犯罪而經檢察官或法官命交保候傳，此觀檢察
      官內勤訊問筆錄及本院訊問筆錄亦明（見偵查卷第50-56
      頁），被告自不可能有以自白換取交保之誤想。且衡諸一
      般常情，刑事被告若真係事不關己，或扣案之違禁物與自
      己毫無關聯，只有可能不斷否認犯罪，將案件與自己撇清
      關係，以求交保者，殊難想像有人會在實際上事不關己或
      扣案違禁物與自己無關之情況下，將案件攬在自己身上，
      而認為如此可以博取交保者。況當今電視媒體及報章雜誌
      普及，政府一向大力宣導槍彈危害社會之嚴重性及觸法所
      犯之重刑，警方復加強取締，嚴加查禁，甚至修法加重刑
      責，被告與一般常人無異，對於製造槍彈係屬重罪自不可
      能諉為不知，若非確有其事，被告豈可能任意自白而負擔
      如此重罪？參以其前自承槍彈為其所有並改造乙節，亦有
      上開扣案槍彈及工具可佐，並非毫無根據，更難認其上開
      供述內容，有何任意編纂不實之處，故被告此辯，核無足
      採。
（三）扣案之槍彈經送請內政部警政署刑事警察局鑑定結果：
   1、送鑑改造手槍5 枝，鑑定情形如下：
 （1）「鑑定方法：性能檢驗法，鑑定結果：（一）壹枝（槍枝
      管制編號0000000000），認係由仿GLOCK 廠26型半自動手
      槍製造之槍枝，換裝土造金屬槍管而成之改造手槍，機械
      性能良好，可擊發適用子彈，認具殺傷力。（二）壹枝（
      槍枝管制編號0000000000），認係由仿GLOCK 廠17型半自
      動手槍製造之槍枝，換裝土造金屬槍管而成之改造手槍，
      機械性能良好，可擊發適用子彈，認具殺傷力。（三）壹
      枝（槍枝管制編號0000000000），認係由仿GLOCK 廠17型
      半自動手槍製造之槍枝，換裝土造金屬槍管及土造金屬滑
      套而成之改造手槍，機械性能良好，可擊發適用子彈，認
      具殺傷力。（四）壹枝（槍枝管制編號0000000000），認
      係由仿WALTHER 廠PPK/S 型半自動手槍製造之槍枝，換裝
      土造金屬槍管而成之改造手槍，機械性能良好，可擊發適
      用子彈，認具殺傷力。（五）壹枝（槍枝管制編號000000
      0000），認係由仿轉輪手槍製造之槍枝，車通槍管及轉輪
      內阻鐵而成之改造手槍，機械性能良好，可擊發適用子彈
      ，認具殺傷力。」等情，有該局96年3 月19日刑鑑字第09
      60041285號槍彈鑑定書1 份在卷可稽（見偵查卷第61-67
      頁）。
 （2）辯護人辯稱上開扣案之5 把改造手槍未經實際試射，無法
      確認其單位面積動能，是否具有殺傷力有疑義乙節，本院
      復送請上開刑事警察局以實際試射方式鑑定結果：「（一
      ）送鑑槍枝管制編號0000000000改造手槍1 枝，經裝填適
      用子彈測試結果，其發射彈丸單位面積動能為102 焦耳/
      平方公分。（二）送鑑槍枝管制編號0000000000改造手槍
      1 枝，經裝填適用子彈測試結果，其發射彈丸單位面積動
      能為89.8焦耳/ 平方公分。（三）送鑑槍枝管制編號0000
      000000改造手槍1 枝，經裝填適用子彈測試結果，其發射
      彈丸單位面積動能為136 焦耳/ 平方公分。（四）送鑑槍
      枝管制編號0000000000改造手槍1 枝，經裝填適用子彈測
      試結果，其發射彈丸單位面積動能為44.0焦耳/ 平方公分
      。（五）送鑑槍枝管制編號0000000000改造手槍1 枝，本
      局無適用之子彈殼可供裝填試射。三、殺傷力之相關數據
      ：依日本科學警察研究之研究結果，彈丸單位面積動能達
      20焦耳/ 平方公分足以穿入人體皮肉層。」等情，有該局
      96年7 月24日刑鑑字第0960092654號函1 份附卷足憑（見
      本院卷第85頁）。是上開扣案之槍枝其中槍枝管制編號00
      00000000至0000000000等4 把槍枝，均可發射子彈，且試
      射後彈丸單位面積動能均超過20焦耳/ 平方公分，顯然均
      具殺傷力。
 （3）綜合上開2 份鑑定書之結果，以經實際試射者，因可測得
      其單位面積動能，鑑定方式較為精確，故送鑑槍枝經實際
      試射者4 枝（即槍枝管制編號0000000000至0000000000）
      ，均具有殺傷力，至其餘1 枝（即槍枝管制編號00000000
      00），未經試射，無從認定有無殺傷力，基於有利於被告
      之認定，本院因認扣案之槍枝，僅上開4 枝槍枝具有殺傷
      力。
   2、送鑑子彈30顆，鑑定情形如下：
 （1）「（一）壹拾參顆，認分係具直徑9.01mm、9.04mm金屬彈
      頭之土造子彈，採樣肆顆試射：貳顆，均可擊發，認具殺
      傷力；另貳顆，無法擊發，認不具殺傷力。（二）壹拾顆
      ，認分係具直徑9.01mm、9.04mm金屬彈頭之土造子彈，採
      樣參顆試射：貳顆，均可擊發，認具殺傷力；另壹顆，無
      法擊發，認不具殺傷力。（三）肆顆，認分係具直徑8.80
      mm、8.86mm金屬彈頭之土造子彈，採樣壹顆試射，可擊發
      ，認具殺傷力。（四）貳顆，認分係具直徑8.01mm、8.03
      mm金屬彈頭之土造子彈，採樣壹顆試射，無法擊發，認不
      具殺傷力。（五）壹顆，認係由土造金屬彈殼加裝直徑8.
      90mm金屬彈頭組合而成，經檢視，不具底火及發射火藥，
      不具子彈完整結構，認不具殺傷力。」等情，有96年4 月
      12日刑鑑字第0960045565號槍彈鑑定書1 份在卷可稽（見
      偵查卷第99-104頁）。
 （2）嗣經檢察官將未經採樣試射之部分子彈，再送請上開刑事
      警察局鑑定結果：「今再依貴署囑鑑試射『鑑定結果三，
      其中（一）、（二）之未試射子彈』，結果如下：（一）
      土造子彈13顆，其中9 顆未試射土造子彈，均經實際試射
      ：7 顆，可擊發，均認具殺傷力；2 顆，均無法擊發，認
      均不具殺傷力。（二）改造子彈10顆，其中7 顆未試射改
      造子彈，均經實際試射：3 顆，可擊發，認均具殺傷力；
      4 顆，均無法擊發，認均不具殺傷力。」等情，有該局96
      年5 月7 日刑鑑字第0960059528號函1 份附卷足憑（見本
      院卷第29頁）。
 （3）綜合上開2 份鑑定書之結果，送鑑子彈共計30顆，經採樣
      試射者僅有25顆，其中15顆經認定有殺傷力，10顆無殺傷
      力，至其餘5 顆未經試射者，因無從認定有無殺傷力，基
      於有利於被告之認定，本院因認扣案之子彈，僅15顆具有
      殺傷力。
（四）被告辯稱扣案工具係其父親林木生所有，其並不知情云云
      。惟訊之被告於警詢中供稱扣案之工具都是其所有等語（
      見偵查卷第10、11頁），再依證人林木生於偵查中證稱：
      警察查獲的工具不是其放置，亦未曾去過該放置地點，只
      有電鑽機、砂輪機是之前用的，這些東西2 年前就不見，
      不知道誰拿去等語，可見扣案工具除電鑽機與砂輪機外，
      並非證人林木生所有；又該等工具，其中電鑽、鑽孔機、
      砂輪機、鑽頭、彈簧、游標卡尺等物，於實務上經常就是
      製造土造槍枝、子彈之人會使用之工具等情，亦經證人即
      內政部警政署刑事警察局鑑識科物理組巡官黃金榮證述在
      卷，是被告上開辯解，尚不足採。
（五）被告又辯稱，扣案之槍彈係綽號「大象」之成年男子為抵
      債而交其供擔保乙節，訊之被告辯稱：不知道大象的聯絡
      方法，也不知道年籍資料，亦無證據證明槍彈是綽號大象
      之人給的云云（見本院審判筆錄），被告既未能提供綽號
      「大象」之基本資料供本院傳喚作證，復未能提出其他積
      極證據證明與綽號「大象」之人之間確有債權債務關係存
      在，且該人係以槍彈供作擔保等情，是被告上開辯解，亦
      難採信。
（六）綜上所述，被告所辯，顯係事後卸責之詞，不足採信。本
      件事證明確，被告犯行洵堪認定。
二、有關本案新舊法比較：
    被告行為後，刑法業於94年2 月2 日修正公布，95年7 月1
    日起施行。按行為後法律有變更者，適用行為時之法律，但
    行為後之法律有利於行為人者，適用最有利於行為人之法律
    ，修正後刑法第2 條第1 項定有明文。此條規定乃與刑法第
    1 條罪刑法定主義契合，而貫徹法律禁止溯及既往原則，係
    規範行為後法律變更所生新舊法律比較適用之準據法，是刑
    法第2 條本身雖經修正，但刑法第2 條既屬適用法律之準據
    法，本身尚無比較新舊法之問題，應一律適用裁判時之現行
    刑法第2 條規定以決定適用之刑罰法律，先予辨明。又本次
    刑法修正之比較新舊法，應就罪刑有關之共犯、未遂犯、想
    像競合犯、牽連犯、連續犯、結合犯，以及累犯加重、自首
    減輕暨其他法定加減原因（如身分加減）與加減例等一切情
    形，綜其全部罪刑之結果而為比較（最高法院95年5 月23日
    95年度第8 次刑庭會議決議參照）。
（一）刑法第42條關於易服勞役之規定，亦已於94年2 月2 日修
      正公布，95年7 月1 日起施行，其中第2 項關於易服勞役
      之折算標準，移列至第3 項，並由「以1 元以上3 元以下
      ，折算1 日。但勞役期限不得逾6 個月」，修正為「以新
      臺幣1 千元、2 千元或3 千元折算1 日。但勞役期限不得
      逾1 年」。然依被告行為時之刑罰法律，即修正前刑法第
      42第2 項及修正前罰金罰鍰提高標準條例第2 條（現已刪
      除）「依刑法第42條第2 項易服勞役者，均就其原定數額
      提高為1 百倍折算1 日；法律所定罰金數額未依本條例提
      高倍數，或其處罰法條無罰金刑之規定者，亦同」等規定
      ，易服勞役之折算標準最高為銀元3 百元即新臺幣9 百元
      ，最低為銀元1 百元即新臺幣3 百元。比較新、舊法結果
      ，適用修正後之法律，對被告較為有利。併依刑法第2 條
      第1 項但書之規定，適用同法第42條第3 項，就罰金部分
      諭知以新台幣1 千元折算1 日之易服勞役之折算標準。
（二）刑法第38條有關沒收之規定，新法僅係於原條文第3 款增
      列「犯罪所生之物」應予沒收之規定，其他部分並未修正
      ，復以沒收之從刑因附屬於主刑，自應依主刑所適用之法
      律宣告之（最高法院95年度第8 次刑事庭會議決議參照）
      。
（三）至於刑法第55條想像競合犯之規定，新法增列但書「不得
      科以較輕罪名所定最輕本刑以下之刑」，係科刑之限制，
      為法理之明文化，此對被告而言無有利、不利之情形，是
      無新舊法比較之問題，此部分自應逕行適用裁判時法（最
      高法院95年第21次刑事庭會議決議參照）。
（四）綜上比較，並揆諸前揭最高法院決議及修正後刑法第2 條
      第1 項規定之「從舊、從輕」原則，修正後之規定應屬較
      有利於被告，依修正後刑法第2 條第1 項但書規定，應整
      體適用行為後即修正後之刑法規定處斷。
三、核被告所為，係犯槍砲彈藥刀械管制條例第8 條第1 項之未
    經許可製造可發射子彈具有殺傷力之改造手槍罪、同條例第
    8 條第5 項、第1 項之未經許可製造可發射子彈具有殺傷力
    之改造手槍未遂罪、同條例第12條第1 項之未經許可製造子
    彈罪、同條例第12條第5 項、第1 項之未經許可製造子彈未
    遂罪。又按未經許可製造槍、彈之製造行為，與其後之未經
    許可繼續持有該所製造槍、彈之持有行為，依其犯罪之性質
    ，可認為未經許可製造槍、彈行為為高度行為，而未經許可
    繼續持有槍、彈行為為低度行為，其持有行為，應為製造行
    為所吸收，應各僅論以未經許可製造槍、彈1 罪（最高法院
    90年度台上字第2579號判決亦同此見解）。本件被告因製造
    可發射子彈具有殺傷力之改造手槍及具有殺傷力之子彈，嗣
    後分別持有之，其持有之低度行為，為製造之高度行為所吸
    收，不另論罪。本件被告製造手槍4 枝，及製造子彈15顆，
    其種類各屬相同，且並無證據證明係於不同時、地，或相隔
    相當時日所製造，僅能認定係於密切接近之時地實施，分別
    侵害同一法益，應僅能認定係製造槍枝、子彈之接續犯，依
    照前開說明，均應論以單純1 罪。又按非法製造槍砲彈藥刀
    械等違禁物，所侵害者為社會法益，若同時於密接時地，製
    造2 不相同種類之客體（如同時製造手槍及子彈），則為1
    行為觸犯數罪名之想像上競合犯（最高法院82年度台上字第
    5303號判決亦同此見解），本件並無事證足以認定被告係於
    不同時間、甚或不同地點分別製造槍彈，本於罪疑唯輕原則
    ，僅能根據被告上開不利陳述，認定被告係於密接時點，於
    上開房屋內製造槍彈，是被告應係以1 行為同時觸犯上開製
    造槍、彈既未遂罪等罪名，依照前開說明，為想像競合犯，
    應依修正後刑法第55條規定從較重之未經許可，製造其他可
    發射子彈具有殺傷力之改造手槍罪處斷。起訴書雖認被告違
    反槍砲彈藥刀械管制條例第8 條第1 項、第4 項、第12條第
    1 項、第4 項等罪，應予分論併罰，然被告於陸續購入玩具
    手槍及彈殼後，係於同期間內，在同一地點，以同一批工具
    製造槍枝及子彈，在法律評價上，應係1 行為而同時製造槍
    、彈，況本件並查無積極證據足資認定被告係分別基於製造
    槍、彈之犯意而於不同時、地製造，依前所述，以有利於被
    告之認定，自不宜逕就被告前開所犯各罪，予以分論併罰，
    附此敘明。爰審酌被告犯罪之動機、目的、方法，無視法令
    禁制，未經許可，製造具有殺傷力之槍枝、子彈，數量不少
    ，對社會治安所潛藏之危險性甚高，可能致生之危害甚大，
    嚴重影響人民人身財產之安全，衍生破壞社會秩序之憂慮，
    及犯後否認犯行之態度等一切情狀，量處如主文所示之刑，
    並就併科罰金部分諭知易服勞役之折算標準。
四、另以扣案如附表一、二（除附表二編號3 、4 之物外）所示
    之物均為被告所有，已據其於警詢中供明在卷，附表一編號
    1 至3 所示之改造手槍4 枝，依槍砲彈藥刀械管制條例條第
    5 條規定，非經許可，不得製造、持有，均為違禁物，應均
    依修正後刑法第38條第1 項第1 款規定宣告沒收。附表一編
    號7 至12所示之物，為供被告所有製造槍枝、子彈之材料而
    為供犯罪所用之物，爰各依修正後刑法第38條第1 項第2 款
    、第3 款，宣告沒收之。又附表二除編號3 、4 所示之物外
    ，均為被告所有供本案製造槍、彈所用之物，已認定如前，
    自應依修正後刑法第38條第1 項第2 款，予以宣告沒收。另
    附表一編號5 所示之改造子彈15顆，係由被告製造完成具有
    殺傷力之子彈，依前述條例第5 條規定，亦為違禁物，惟此
    15顆子彈曾送內政部警政署刑事警察局以實際試射法鑑定其
    是否具殺傷力，經試射而失其殺傷力，於本案裁判時已失其
    違禁物性質，自不必沒收；附表一編號4 、6 所示之槍枝及
    子彈，乃被告製造槍枝、子彈未遂之物，經認定無殺傷力，
    詳如前述，均非違禁物，故均不另為沒收之諭知。
據上論斷，應依刑事訴訟法第299 條第1 項前段，槍砲彈藥刀械
管制條例第8 條第1 項、第5 項、第12條第1 項、第5 項，刑法
第2 條第1 項、第11條前段、第55條、第42條第3 項、第38條第
1 項第1 款、第2 款，判決如主文。
本案經檢察官洪清秀到庭執行職務。
中　　華　　民　　國　　96　　年　　8 　　月　　14　　日
                  刑事第三庭  審判長法　官  柳章峰
                                    法  官  呂曾達
                                    法  官  林卉聆
以上正本證明與原本無異。
如不服本判決，應於判決送達後10日內向本院提出上訴狀（應抄
附繕本），其未敘述上訴理由者，應於上訴期間屆滿後20日內補
提理由書狀於本院，上訴於臺灣高等法院臺中分院。
                                    書記官  盧俊良
中　　華　　民　　國　　96　　年　　8 　　月　　14　　日
附錄論罪科刑之法條全文：
槍砲彈藥刀械管制條例第8條
未經許可，製造、販賣或運輸鋼筆槍、瓦斯槍、麻醉槍、獵槍、
空氣槍或第4 條第1 項第1 款所定其他可發射金屬或子彈具有殺
傷力之各式槍砲者，處無期徒刑或5 年以上有期徒刑，併科新臺
幣1 千萬元以下罰金。
未經許可，轉讓、出租或出借前項所列槍枝者，處5 年以上有期
徒刑，併科新臺幣1 千萬元以下罰金。
意圖供自己或他人犯罪之用，而犯前二項之罪者，處無期徒刑或
7 年以上有期徒刑，併科新臺幣 1 千萬元以下罰金。
未經許可，持有、寄藏或意圖販賣而陳列第1 項所列槍枝者，處
3 年以上10年以下有期徒刑，併科新臺幣700 萬元以下罰金。
第1 項至第3 項之未遂犯罰之。
槍砲彈藥刀械管制條例第12條
未經許可，製造、販賣或運輸子彈者，處1 年以上7 年以下有期
徒刑，併科新台幣500 萬元以下罰金。
未經許可，轉讓、出租或出借子彈者，處6 月以上5 年以下有期
徒刑，併科新台幣300 萬元以下罰金。
意圖供自己或他人犯罪之用，而犯前二項之罪者，處3 年以上10
年以下有期徒刑，併科新台幣700 萬元以下罰金。
未經許可，持有、寄藏或意圖販賣而陳列子彈者，處5 年以下有
期徒刑，併科新台幣300 萬元以下罰金。
第1 項至第3 項之未遂犯罰之。
附表一：
┌──┬────────────────┬──┬─────────┐
│編號│品             名               │數量│ 備       註      │
├──┼────────────────┼──┼─────────┤
│1   │仿GLOCK 廠26型半自動手槍1 支（槍│壹枝│具殺傷力          │
│    │枝管制編號：0000000000）        │    │                  │
├──┼────────────────┼──┼─────────┤
│2   │仿GLOCK 廠17型半自動手槍2 支（槍│    │                  │
│    │枝管制編號：分別為0000000000、11│貳枝│具殺傷力          │
│    │00000000）                      │    │                  │
├──┼────────────────┼──┼─────────┤
│3   │仿WALTHER廠PPK/S 型半自動手1 支 │壹枝│具殺傷力          │
│    │（槍枝管制編號：0000000000）    │    │                  │
├──┼────────────────┼──┼─────────┤
│    │仿轉輪手槍1 支（槍枝管制編號：11│壹枝│1、 未經實際試射，│
│    │0000000）                       │    │    無從認定其單位│
│    │                                │    │    動能面積，以有│
│4   │                                │    │    利於被告之認定│
│    │                                │    │    ，該槍不具殺傷│
│    │                                │    │    力。          │
│    │                                │    │2   此部分製造後因│
│    │                                │    │    無殺傷力，因而│
│    │                                │    │    製造未遂。    │
│    │                                │    │3、 非違禁物，不另│
│    │                                │    │    為沒收之諭知。│
├──┼────────────────┼──┼─────────┤
│    │直徑9.01mm、9.04mm金屬彈頭之土│共計│1、 均具有殺傷力。│
│    │造子彈9 顆（第1 次鑑定採樣試射4 │拾伍│2、 但經試射後，均│
│    │顆其中2 顆及第2 次鑑定試射9 顆其│顆（│    已滅失，均非違│
│    │中7 顆）直徑9.01mm、9.04mm 金 │9+5+│    禁物，不另為沒│
│5   │屬彈頭之土造子彈5 顆（第1 次鑑定│1） │    收之諭知。    │
│    │採樣3 顆試射其中2 顆及第2 次鑑定│    │                  │
│    │試射7 顆其中3 顆）直徑8.80mm  │    │                  │
│    │、8.86mm金屬彈頭之土造子彈1 顆（│    │                  │
│    │第1 次鑑定4 顆採樣試射其中1 顆）│    │                  │
├──┼────────────────┼──┼─────────┤
│    │直徑9.01mm、9.04mm金屬彈頭之土│拾顆│1、 均不具殺傷力  │
│    │造子彈4 顆（第1 次鑑定採樣試射4 │（4+│2 、此部分製造後因│
│    │顆其中2 顆無法擊發及第2 次鑑定試│5+1 │    無殺傷力，因而│
│    │射9 顆其中2 顆無法擊發）；直徑│）  │    製造未遂。    │
│    │9.01mm、9.04mm金屬彈頭之土造子彈│    │3、 經試射後，均無│
│6   │5 顆（第1 次鑑定採樣試射3 顆其中│    │    法擊發，均非違│
│    │1 顆無法擊發及第2 次鑑定試射7 顆│    │    禁，不另為沒收│
│    │其中4 顆無法擊發）；直徑8.01mm│    │    之諭知。      │
│    │、8.03 mm 金屬彈頭之土造子彈1 顆│    │                  │
│    │（採樣1 顆無法擊發）。          │    │                  │
├──┼────────────────┼──┼─────────┤
│    │直徑8.80mm、8.86mm金屬彈頭之土│伍顆│1、 未經試射，經認│
│    │造子彈3 顆（均未經試射）；直徑│    │    定無殺傷力（詳│
│7   │8.01mm、8.03 mm 金屬彈頭之土造子│    │    如前述）。    │
│    │彈1 顆（未經試射）；1 顆，認係│    │2、 此部分因無證據│
│    │由土造金屬彈殼加裝直徑8.90mm金屬│    │    證明有製造行為│
│    │彈頭組合而成，不具底火及發射火藥│    │    ，然係被告所有│
│    │，不具子彈完整結構。            │    │    供犯罪預備所用│
│    │                                │    │    之物，爰依法宣│
│    │                                │    │    告沒收。      │
├──┼────────────────┼──┼─────────┤
│8   │底火                            │貳盒│被告所有供犯罪預備│
│    │                                │    │所用之物，爰依法宣│
│    │                                │    │告沒收。          │
├──┼────────────────┼──┼─────────┤
│9   │槍枝零組件（含板機、彈簧、壞掉的│壹包│同上              │
│    │滑套、螺絲之類的小零件- 見偵查卷│    │                  │
│    │第51頁）                        │    │                  │
├──┼────────────────┼──┼─────────┤
│10  │改造子彈半成品                  │肆拾│同上              │
│    │                                │柒顆│                  │
├──┼────────────────┼──┼─────────┤
│11  │霰彈模型                        │貳顆│同上              │
├──┼────────────────┼──┼─────────┤
│    │改造霰彈槍半成品：認分係雙管塑膠│    │1、 非槍砲彈藥刀械│
│12  │槍管（內具阻鐵）、木質握把、金屬│壹枝│    管制條例所定槍│
│    │槍身‧‧等                      │（含│    砲主要組成零件│
│    │槍管貳枝：認均係暢通金屬管      │槍管│    （見偵查卷第11│
│    │（以上見偵查卷第100 頁）        │貳枝│     6 頁）。     │
│    │                                │）  │2、 被告所有供犯罪│
│    │                                │    │    預備所用之物，│
│    │                                │    │    爰依法宣告沒收│
│    │                                │    │    。            │
└──┴────────────────┴──┴─────────┘
附表二：
┌──┬───────────┬──┬──────────────┐
│編號│品名                  │數量│備      註                  │
├──┼───────────┼──┼──────────────┤
│01  │電鑽工具箱（含電鑽、鑽│壹盒│被告所有供犯罪所用之物，爰依│
│    │頭）                  │    │法宣告沒收。                │
├──┼───────────┼──┼──────────────┤
│02  │鑽孔機                │壹台│同上                        │
├──┼───────────┼──┼──────────────┤
│03  │砂輪機                │台│為證人林木生所有，非被告所有│
│    │                      │    │供犯罪所用之物，不另為沒收之│
│    │                      │    │諭知                        │
├──┼───────────┼──┼──────────────┤
│04  │電鑽                  │壹支│為證人林木生所有，非被告所有│
│    │                      │    │供犯罪所用之物，不另為沒收之│
│    │                      │    │諭知                        │
├──┼───────────┼──┼──────────────┤
│05  │老虎鉗                │貳台│被告所有供犯罪所用之物，爰依│
│    │                      │    │法宣告沒收。                │
├──┼───────────┼──┼──────────────┤
│06  │活動扳手、游標尺、尖嘴│各壹│同上                        │
│    │鉗                    │支  │                            │
├──┼───────────┼──┼──────────────┤
│07  │一字（平口）起子      │貳支│同上                        │
├──┼───────────┼──┼──────────────┤
│08  │銼刀                  │參支│同上                        │
├──┼───────────┼──┼──────────────┤
│09  │鑽頭                  │捌支│同上                        │
├──┼───────────┼──┼──────────────┤
│10  │砂紙                  │壹捆│同上                        │
├──┼───────────┼──┼──────────────┤
│11  │擦槍工具              │伍枝│同上                        │
└──┴───────────┴──┴──────────────┘
